【裁判字號】    97,訴,3898
【裁判日期】    970912
【裁判案由】    確認委任關係不存在
【裁判全文】
臺灣臺北地方法院民事判決              97年度訴字第3898號
原      告  甲○○
                      號4樓
訴訟代理人  謝志明律師
被      告  亞爵國際育樂股份有限公司
                      地下1樓.
法定代理人  乙○○
                      號
上列當事人間確認委任關係不存在事件，本院於民國97年8月29
日言詞辯論終結，判決如下：
    主      文
原告之訴駁回。
訴訟費用由原告負擔。
    事實及理由
一按股份有限公司應由董事長對外代表公司，惟公司與董事間訴
  訟，除法律另有規定外，則由監察人或股東會所選任之人代表
  公司為訴訟，公司法第208條第3項、第213條定有明文。本件
  為董事與公司間之訴訟，依前開說明，自應以該公司之監察人
  為法定代理人進行本件訴訟。又依公司法第12條規定：「公司
  設立登記後，有應登記之事項而不登記，或已登記之事項有變
  更而不為變更之登記者，不得以其事項對抗第三人。」，足明
  除設立登記為公司之成立要件外，其他登記皆屬對抗要件。查
  ，乙○○為被告公司監察人，有公司變更登記表可稽（見本院
  卷第24頁），原告以乙○○為被告之法定代理人，於法尚無違
  誤。雖乙○○陳稱於民國97年5月30 日即寄存證信函予被告公
  司之各董事，為辭任監察人之意思表示云云（見本院卷第37頁
  反面），惟未提出任何證據相左，經本院依職權調取被告公司
  登記卷，復僅查得其對被告公司之董事鄭余畿寄發存證信函（
  見同上卷第30頁），但無郵局掛號回執，終止權之意思表示是
  否合法送達於受通知人，即未能確定，依公司法第12條規定，
  自不能以未為監察人變更登記之事由而為對抗。是本件仍以乙
  ○○為被告法定代理人，先予敘明。
二原告主張：伊為訴外人詠驊通商國際股份有限公司（下稱詠驊
  公司）法定代理人，於民國96年8月1日代表詠驊公司與被告簽
  訂營運技術合作契約，嗣經詠驊公司指派為該公司之法人股東
  代表。迨96年9月14日，伊個人經被告公司股東臨時會選任為
  董事，並於隨後召開之董事會中，當選為董事長。惟被告之原
  法定代理人唐雅君、唐心如，及其員工陳愛惠等人事先隱瞞嚴
  重虧損情事，事後亦阻擾伊瞭解營運狀況，甚至於96年12月4
  日取回全數之被告股票，詠驊公司已無任何持股，依公司法第
  197條第1項規定，構成董事當然解任，伊與被告間之董事長委
  任關係自亦不存在。然鈞院如認定伊仍為被告公司董事長，伊
  則以96年12月28日律師函為終止伊與被告間委任關係之意思表
  示，故應認伊有確認委任關係不存在之法律利益。為此起訴，
  並聲明：確認兩造間之委任關係不存在。
三被告辯稱：原告既然被推舉為董事長，自不得以終止委任關係
  之方式來推卸責任云云。並聲明：如主文第1項所示
四本件不爭執之事實：
  (一)原告以詠驊公司法定代理人身份代表該公司簽訂營運技術合
    作契約書（見本院卷第5至12頁）。
  (二)原告為被告公司董事長（見同上卷第21至24頁）。
  (三)原告委請律師於96年12月28日發函予唐雅君、唐心如及監察
    人乙○○，並發函予詠驊公司監察人蘇苡萱，表達其辭去董
    事長職務之意思，律師函分別在97年1月2日送達於唐雅君及
    唐心如，97年1月14日送達被告公司監察人乙○○，97年1月
    7日送達於詠驊公司監察人蘇苡萱（見同上卷第61至64頁）
    。
五本件爭執事項：
  (一)本件起訴有無確認利益？
  (二)本件是否該當公司法第197條第1項之情形？
  (三)原告終止權之行使是否合法？
六按確認法律關係之訴，非原告有即受確認判決之法律上利益者
  ，不得提起之，民事訴訟法第247條前段定有明文。而該條所
  謂即受確認判決之法律上利益，係指因法律關係之存否不明確
  ，致原告在私法上之地位有受侵害之危險，而此項危險得以對
  於被告之確認判決除去之者而言（最高法院42年台上字第1031
  號判例參照）。原告是否為被告之董事長，攸關原告對被告是
  否有身為董事長之權利義務關係，原告對此自有請求確認之法
  律上利益，其提起本件確認之訴，於法即無不合。
七次按公開發行股票之公司董事，在任期中轉讓所持股份超過其
  選任當時所持有之公司股份數額二分之一以上時，其董事當然
  解任，公司法第197條第1項定有明文。惟依同條第2項規定，
  董事在任期中其股份有增減時，應向主管機關申報並公告之，
  依公司法第165條第1項規定，更應將受讓人之姓名或名稱及住
  所或居所，記載於公司股東名簿，始得以其轉讓對抗公司。原
  告主張亞歷山大公司法定代理人唐心如已取回被告公司股票，
  董事資格當然解任，伊自非被告公司董事長云云，雖提出股票
  移交協議書為證（見本院卷第13頁），但原告不僅未以股東名
  簿證明詠驊公司已轉讓全部股份之事實，更已自陳未向主管機
  關申報轉讓事宜等語（見同上卷第60頁），詠驊公司已轉讓全
  部股份之抗辯，即難遽信。故不論本件究係詠驊公司或原告個
  人經選任為董事，或當選為董事長（如後八所述），其所為主
  張仍與公司法第197條之規定不合，自無可取。
八又按當事人之一方，得隨時終止委任契約；公司與董事間之關
  係，除本法另有規定外，依民法關於委任之規定，民法第549
  條第1項及公司法第192條第3項固有明定。惟觀諸被告公司96
  年9月14日股東臨時會議事錄，決議選任董事名單項下記載：
  「詠驊通商國際股份有限公司甲○○（當選權數7,000,000）
  、名悅集團有限公司唐心如（當選權數6,500,000）、WINNING
  VIEW GROUP LIMITED唐雅君（當選權數6,500,000）、鄭余畿
  （當選權數6,500,000）、張瑞宗（當選權數6,500,000）（見
  外放公司登記卷第34頁反面），並非選任「甲○○」為董事，
  對照其後參與之董事會出席董事簽到簿及董事會議事錄，亦載
  為「詠驊通商國際股份有限公司代表人：甲○○、名悅集團有
  限公司唐心如、WINNING VIEW GROUP LIMITED唐雅君、鄭余畿
  、張瑞宗」（見同上卷第35頁反面、正面），參以董事及董事
  長願任同意書，立同意人又載明：「詠驊國際股份有限公司，
  代表人：甲○○」（見同上卷第42頁反面、正面），由此足證
  「甲○○」非以個人身份當選為董事長。原告所稱其個人代表
  詠驊公司執行法人股東職務，其個人於96年9月14日被告股東
  臨時會當選為董事，在其後召開之董事會當選為董事長云云（
  見本院卷第50頁），容有誤會，並不可取。故原告雖曾委請律
  4師發函予唐心如、唐雅君及被告監察人乙○○，然依其所述
  之事實及前開規定，尚難逕認其已合法辭任，其所為主張自屬
  無理而不可採。
九綜上所述，原告所稱詠驊公司已轉讓所持有被告公司股份，尚
  屬無據，而其所云個人當選為董事長之情，又核與卷證資料不
  符，其所為辭去董事長職務之意思表示即難謂合法，其訴請確
  認兩造間之委任關係不存在，為無理由，應予駁回。
十本件事證已臻明確，兩造其餘攻擊與防禦方法均與判決結果不
  生影響，不再一一論述，附此敘明。
十一訴訟費用負擔之依據：民事訴訟法第78條。
中    華    民    國    97    年    9     月    12    日
                  民事第五庭    法  官  許純芳
以上正本係照原本作成
如對本判決上訴，須於判決送達後20日內向本院提出上訴狀
中    華    民    國    97    年    9    月     12    日
                                書記官  詹雪娥


司法院資訊處製作；財團法人民間司法改革基金會備份。
